臺灣臺北地方法院民事判決
111年度再易字第3號
再 審 原告  元日工程有限公司


            元山室內裝修工程有限公司

共      同
法定代理人  朱燕山  
再 審 被告  台灣富士軟片資訊股份有限公司（原名：台灣富士
            全錄股份有限公司）

法定代理人  勝田明典
上列當事人間確認本票債權不存在事件，再審原告對於中華民國
110年2月25日本院109年度簡上字第150號確定判決，提起再審之
訴，本院不經言詞辯論，判決如下：
    主  文
一、再審之訴駁回。
二、再審訴訟費用由再審原告負擔。　　
    理  由
壹、程序事項：
一、按再審之訴，專屬為判決之原法院管轄，民事訴訟法第499
    條第1項定有明文。又當事人對於第二審判決提起上訴，若
    經第三審法院認為上訴不合法以裁定駁回者，對於該第二審
    判決提起再審之訴，應專屬原第二審法院管轄（100年度台
    再字第14號裁定意旨參照）。查兩造間確認本票債權不存在
    事件，再審原告對於本院109年度簡上字第150號第二審判決
    （下稱原確定判決）提起第三審上訴，經最高法院110年度
    台簡上字第54號以其上訴不合法裁定駁回確定，依上說明，
    本件再審之訴，專屬本院管轄。
二、次按再審之訴，應於30日之不變期間內提起，其期間自判決
    確定時起算，判決於送達前確定者，自送達時起算；其再審
    之理由發生或知悉在後者，均自知悉時起算，但自判決確定
    後已逾5年者，不得提起，民事訴訟法第500條第1項、第2項
    亦有明文。本件再審原告對原確定判決聲明不服，提起第三
    審上訴，經最高法院認其上訴不合法，於110年11月24日以1
    10年度台簡上字第54號裁定駁回其上訴確定，該裁定於110
    年12月6日送達再審原告，此有送達證書附於最高法院案卷
    內可參。是再審原告於送達時起30日不變期間內之111年1月
    5日具狀提起本件再審之訴，未逾法定不變期間。
貳、實體事項：
一、再審原告主張：依工程服務合約第7條第2款付款辦法規定，
    再審原告於104年10月30日共同簽發面額為新臺幣（下同）5
    8,000,000元之本票（下稱系爭本票）之原因乃為原工程施
    作50%後，餘50%之工程款預付款之擔保；又依押標金保證金
    暨其他擔保作業辦法第8條規定，工程預付款還款保證係指
    保證廠商返還預先支領而尚未抵扣之預付款之用。以原合約
    工程總金額114,140,000元計算，再依工程服務合約第7條第
    2款加計金額為57,070,000元，洽與原合約工程總金額114,1
    40,000元之50%相同，意即再審原告施作原合約工程進度達5
    0%時，簽發系爭本票作為前開工程預付款之擔保，非原確定
    判決所認定包括第1、2、3次協議書之「預付及墊付之款項
    」。再者，原合約工程已全數施作完畢，因業主衛武營持續
    增加工項，再審被告指示再審原告增加原合約外工項施作，
    至106年8月間，再審原告共完成工程總價達189,888,748元
    ，而再審被告支付再審原告之工程款計173,941,500元，顯
    然原合約已施作完成，更未有尚未抵扣之預付款，甚至再審
    被告尚有未付款項，系爭本票所擔保之原因債權業已消滅，
    原確定判決未審酌此重要爭點，未就系爭本票所擔保之原因
    債權詳加審理，顯有違誤。再審原告上開提出之證據及論述
    ，實為當事人發現未經斟酌之證物，並於前訴訟程序事審實
    之言詞辯論終結前已存在，故原確定判決有民事訴訟法第49
    6條第1項第13款之再審事由，爰提起本件再審之訴等語。並
    聲明：⒈原確定判決廢棄。⒉上開廢棄部分，請求判決確認再
    審被告持有再審原告於104年10月30日共同簽發金額58,000,
    000元之本票票據債權不存在。
二、本件未經言詞辯論，再審被告亦未提出書狀作何聲明或陳述
    。
三、按再審之訴，顯無再審理由者，得不經言詞辯論，以判決駁
    回之，民事訴訟法第502條第2項定有明文。又按當事人發現
    未經斟酌之證物或得使用該證物者，以如經斟酌可受較有利
    益之裁判者為限，得以再審之訴對於確定終局判決聲明不服
    ，同法第496條第1項第13款亦有明定。而「所謂當事人發見
    未經斟酌之證物或得使用該證物者，係指前訴訟程序事實審
    之言詞辯論終結前已存在之證物，因當事人不知有此，致未
    經斟酌現始知之者而言，若其證據在前訴訟程序中業已提出
    ，經法院審核不予採取者，自不得據為再審之理由。」（最
    高法院91年度台聲字第358號民事裁定要旨參照）。查本件
    再審原告主張發現原確定判決有未經斟酌之證物，係指「工
    程服務合約」第7條第2款付款辦法之約定，惟該項證物再審
    原告於起訴時即已提出，存在前訴訟程序之第一審卷內（見
    北簡卷原證2，第21-25頁），揆諸前揭規定及說明，自非屬
    於前訴訟程序所不知，致未經斟酌，現始發現之證物，自不
    得據為再審理由。
四、從而，再審原告依民事訴訟法第496條第1項第13款規定，提
    起本件再審之訴，顯無理由，爰依民事訴訟法第502條第2項
    規定，不經言詞辯論，逕予判決駁回。
五、據上論結，本件再審之訴顯無理由，依民事訴訟法第502條
    第2項、第78條、第85條第1項前段，判決如主文。
中　　華　　民　　國　　111 　年　　3 　　月　　10　　日
                  民事第一庭  審判長法  官  賴錦華
　　　　　　　　　
                                    法  官  賴淑萍
　　　　　　　　　　　　　　　　　　　
                                    法  官  李桂英
　　　　　　　　　　　　　　　　　　　
以上正本係照原本作成。
如不服本判決，僅得以適用法規顯有錯誤為理由逕向最高法院提
起上訴，但須經本院之許可。
提起上訴應於收受送達後20日內向本院提起上訴狀同時表明上訴
理由；判決宣示後送達前提起上訴者，應於判決送達後10日內補
提理由書狀，並應提出委任律師或具有律師資格之人之委任狀；
委任有律師資格者，另應附具律師資格證書及釋明委任人與受任
人有民事訴訟法第466條之1第1項但書或第2項所定關係之釋明文
書影本。如委任律師提起上訴者，應一併繳納上訴裁判費。
中　　華　　民　　國　　111 　年　　3 　　月　　10　　日
                                    書記官　陳惠萍